臺灣高等法院民事判決
109年度上易字第631號
上  訴  人  廖詹文玉


訴訟代理人  周德壎律師
複  代理人  陳鵬宇律師
被  上訴人  合作金庫商業銀行股份有限公司

法定代理人  雷仲達  
訴訟代理人  方心慈  
            鄭嫦慧  
參  加  人  廖文雄  


訴訟代理人  廖仁禾  

上列當事人間請求返還消費寄託物事件，上訴人對於中華民國10
9年2月13日臺灣臺北地方法院108年度訴字第4493號判決提起上
訴，本院於109年8月11日言詞辯論終結，判決如下：
    主      文
上訴駁回。
第二審訴訟費用由上訴人負擔。
    事實及理由
一、按在第二審為訴之變更或追加，非經他造同意，不得為之，
    但減縮應受判決事項之聲明者，不在此限，此觀民事訴訟法
    第446條第1項、第255條第1項第3款規定自明。上訴人上訴
    時依消費寄託、繼承及遺產分割之法律關係，請求被上訴人
    應給付上訴人新臺幣（下同）115萬5893元，及自起訴狀繕
    本送達翌日起至清償日止，按年息5％計算之利息等語（見本
    院卷11頁）。嗣於109年7月10日減縮上訴聲明為：被上訴人
    應給付上訴人112萬0452元，及自起訴狀繕本送達翌日起至
    清償日止，按年息5％計算之利息（見本院卷91、122頁），
    依上開說明，核屬減縮應受判決事項之金額，應予准許。  
       
貳、實體方面：
一、本件上訴人主張：緣訴外人長春石油化學股份有限公司(下
    稱長春公司)承租訴外人即伊配偶廖萬所有之臺北市○○區○○
    路000號8樓之3房屋(下稱系爭房屋)，並按期將租金匯至廖
    萬於被上訴人開立之「000-000-000000」號帳戶(下稱系爭
    帳戶)。廖萬於民國98年2月24日死亡後，系爭房屋仍租予長
    春公司使用，該公司亦按期匯付租金，迄至106年1月止計匯
    入系爭帳戶672萬2712元（下稱系爭款項）。廖萬死亡時所
    遺系爭帳戶餘額398萬6970元及系爭房屋，均經原法院100年
    度重家訴字第13號確定判決，判命按每位繼承人各1/6分割
    完畢(下稱系爭分割判決)。而長春公司所匯系爭款項乃系爭
    房屋之法定孳息，亦應由廖萬繼承人按每人各1/6比例取得
    ，伊為廖萬之繼承人，爰依消費寄託、繼承及遺產分割之法
    律關係，求為命被上訴人給付伊112萬0452元，及自起訴狀
    繕本送達翌日起至清償日止，按年息5%計算利息之判決(未
    繫屬本院部分，不予贅述)。
二、被上訴人則辯以：系爭分割判決僅就廖萬98年2月24日死亡
    時所遺系爭帳戶餘額398萬6970元及系爭房屋為分割，並未
    就廖萬對長春公司之租金債權，及廖萬依消費寄託得對伊請
    求之債權為分割。系爭款項係長春公司於廖萬死亡後給付予
    廖萬全體繼承人之租金，故伊依與廖萬間之消費寄託契約對
    廖萬之全體繼承人負返還義務，上訴人僅為公同共有人之一
    ，單獨請求伊給付112萬0452元，顯無理由等語。
三、參加人則陳述：系爭款項並未經廖萬之全體繼承人協議分割
    ，亦非系爭分割判決效力所及。另系爭款項尚待計算管理費
    、稅費始能分配，廖萬之全體繼承人就租賃契約之權利義務
    如何行使尚未有共識，亦未同意上訴人就自己可分得之部分
    單獨向被上訴人請求，是上訴人請求被上訴人就自己可得部
    分為單獨給付，於法不合，應予駁回等語。
四、原審為上訴人敗訴之判決，上訴人不服提起上訴，且減縮上
    訴金額（原審駁回上訴人請求逾112萬0452元本息部分，未
    據其聲明不服，已告確定），並聲明：㈠原判決關於駁回後
    開第2項之訴部分廢棄。㈡被上訴人應給付上訴人112萬0452
    元，及自起訴狀繕本送達翌日起至清償日止，按年息5%計算
    之利息。被上訴人則答辯聲明：上訴駁回。
五、兩造不爭執之事項：
  ㈠長春公司於廖萬生前向廖萬承租系爭房屋，於98年2月24日廖
    萬死亡後，仍繼續租用系爭房屋，並按期將租金匯至系爭帳
    戶，自98年2月24日廖萬死亡時起至106年1月止，共計匯入
    租金672萬2712元至系爭帳戶。
  ㈡廖萬死亡後，其遺產由上訴人、廖國雄、廖文雄、廖雪枝、
    廖雪美、廖雪麗等6人繼承。 
六、本院判斷：
    上訴人主張系爭款項業經系爭分割判決判命廖萬之繼承人按
    1/6之比例分割，伊自得單獨請求被上訴人給付系爭款項1/6
    即112萬0452元云云。惟為被上訴人與參加人所否認，並以
    前詞置辯。經查：
  ㈠按繼承人有數人時，在分割遺產前，各繼承人對於遺產全部
    為公同共有。公同共有物之處分及其他之權利行使，除法律
    另有規定外，應得公同共有人全體之同意。本節規定，於所
    有權以外之財產權，由數人共有或公同共有者準用之。民法
    第1151條、第828條第3項、第831條分別定有明文。次按繼
    承人有數人時，在分割遺產前，各繼承人對於遺產全部為公
    同共有，為民法第1151條所明定。繼承人因繼承而取得之遺
    產，於受侵害時，其所生之損害賠償債權，乃公同共有債權
    。此損害賠償債權既為全體繼承人公同共有，則繼承人即公
    同共有人中一人或數人，請求就自己可分得之部分為給付，
    仍非法之所許（最高法院87年度台上字第2473號判決意旨參
    酌）。
  ㈡經查，系爭分割判決僅就廖萬死亡時，系爭帳戶餘額398萬69
    70元及系爭房屋為分割，並未就廖萬對於長春公司之租金債
    權，及廖萬死後對於被上訴人之消費寄託返還請求權為分割
    ，有系爭分割判決、判決確定證明書足憑（見本院卷第107
    至118頁，原審卷第29至59頁)。則廖萬對於長春公司之租金
    債權，與對於被上訴人之消費寄託返還請求權，仍屬廖萬之
    全體繼承人公同共有。上訴人乃廖萬全體繼承人（即公同共
    有人)中之一人，依上說明，自不得單獨請求被上訴人就自
    己可分得之部分為給付。
  ㈢上訴人雖主張：租金為法定孳息，應為系爭分割判決效力所
    及云云。惟按出租人之租金債權僅為租賃契約之權利義務關
    係之一，出租人亦常有收受與返還押租金等各式約定，且出
    租他人之物亦屬可能，如公同出租人間未就租賃契約全部之
    權利義務關係為分割，自不能因租賃物為出租人分別共有，
    即可推認租金債權可獨立於租賃契約之其他權利義務關係，
    而屬出租人分別共有。則上訴人主張系爭分割判決就系爭房
    屋分割之效力，及於廖萬對於長春公司之租金債權與廖萬對
    於被上訴人之消費寄託返還請求權，已屬無據。況系爭帳戶
    內之款項為廖萬全體繼承人公同共有，系爭分割判決僅就廖
    萬死亡時之餘額398萬6970元為分割，至於長春公司自98年2
    月24日廖萬死亡時起匯入系爭帳戶之款項，則未經系爭分割
    判決分割。縱令上訴人得按1/6之比例向長春公司請求租金
    ，惟長春公司既將租金匯入廖萬繼承人公同共有之系爭帳戶
    ，即為廖萬之繼承人公同共有，上訴人不得請求被上訴人就
    自己可分得之部分為給付。則上訴人上開主張，洵無可採。
     
七、從而，上訴人依消費寄託、繼承及遺產分割之法律關係，請
    求被上訴人給付112萬0452元，及自起訴狀繕本送達翌日起
    至清償日止，按年息5%計算之利息，非屬正當，不應准許。
    原審所為上訴人敗訴之判決，並無不合。上訴論旨指摘原判
    決不當，求予廢棄改判，為無理由，應駁回其上訴。
八、本件事證已臻明確，兩造其餘之攻擊或防禦方法及所用之證
    據，經本院斟酌後，認為均不足以影響本判決之結果，爰不
    逐一論列，附此敘明。
九、據上論結，本件上訴為無理由，依民事訴訟法第449條第1項
    、第78條，判決如主文。
中　　華　　民　　國　　109 　年　　8 　　月　　25　　日
                    民事第三庭
                        審判長法  官  林玉珮
                              法  官  朱美璘
                              法  官  何君豪
正本係照原本作成。
不得上訴。
中　　華　　民　　國　　109 　年　　8 　　月　　26　　日

　　　　　　　　　　　　　    書記官  陳奕伃